臺灣桃園地方法院民事裁定
111年度司繼字第1320號
聲  請  人  吳婉甄  

被  繼承人  鮑國雙(亡)


關  係  人  國軍退除役官兵輔導委員會桃園市榮民服務處

法定代理人  徐偉光  
上列聲請人聲請選任被繼承人鮑國雙之遺產管理人事件，本院裁
定如下：
    主      文
聲請駁回。
聲請程序費用由聲請人負擔。
    理      由
一、按現役軍人或退除役官兵死亡而無繼承人、繼承人有無不明
    或繼承人因故不能管理遺產者，由主管機關管理其遺產；前
    項遺產事件，在本條例施行前，已由主管機關處理者，依其
    處理；第一項遺產管理辦法，由國防部及行政院國軍退除役
    官兵輔導委員會分別擬訂，報請行政院核定後發布之。臺灣
    地區與大陸地區人民關係條例68條第1項、第2項、第3項分
    別定有明文。次按退除役官兵死亡無人繼承之遺產，依退除
    役官兵死亡無人繼承遺產管理辦法（下稱本辦法）之規定辦
    理；本辦法所稱退除役官兵死亡無人繼承遺產，係指退除役
    官兵死亡，無繼承人、繼承人有無不明或繼承人因故不能管
    理之遺產；亡故退除役官兵遺產，除設籍於行政院國軍退除
    役官兵輔導委員會所屬安養機構者，由該安養機構為遺產管
    理人外；餘由設籍地輔導會所屬之退除役官兵服務機構為遺
    產管理人。退除役官兵死亡無人繼承遺產管理辦法第2條、
    第3條、第4條亦有規定。次按，繼承人於被繼承人死亡時，
    當然承受被繼承人財產上之一切權利義務，並無待於繼承人
    之承認，但繼承人為大陸地區人民而欲繼承臺灣地區人民之
    財產，應於臺灣地區與大陸地區人民關係條例第66條第1項
    所定之三年法定期間內，以書面向被繼承人住所地之法院為
    繼承之表示，逾期未表示，始視為拋棄繼承。故大陸地區繼
    承人，於被繼承人死亡時起當然取得繼承權，惟如繼承狀態
    久懸，必將影響臺灣地區經濟秩序之穩定及共同繼承人權益
    ，為期法律關係早日確定，乃課以大陸地區繼承人於繼承開
    始起三年內為繼承之表示，否則即視為拋棄繼承（最高法院
    105年度台上字第1985號判決意旨參照）。
二、本件聲請意旨略以：聲請人與被繼承人鮑國雙同為屏東縣○○
    鄉○地段00○000○000○000○000地號土地之共有人，因被繼承
    人於民國98年1月16日死亡，其大陸配偶狄虹雲並未設籍我
    國，且未於被繼承人死亡之日起三年內聲明繼承，依臺灣地
    區與大陸地區人民關係條例第66條，視為拋棄繼承，故被繼
    承人無法定繼承人，致聲請人對上開遺產無法行使權利，爰
    依法請求選任被繼承人鮑國雙之遺產管理人等語。
三、經查，聲請人上開主張，固據其提出屏東縣○○鄉○地段00○00
    0○000○000○000地號土地謄本、被繼承人除戶戶籍謄本、桃
    園○○○○○○○○○函及本院家事法庭函等件影本為證。惟查，被
    繼承人鮑國雙係榮民，即具有退除役官兵之身分，此有國軍
    退除役官兵輔導委員會桃園市榮民服務處111年6月6日桃市
    榮處字第1110005970號函在卷可憑，而被繼承人於民國（下
    同）98年1月16日死亡，除其大陸配偶狄虹雲外，在臺無其
    他法定繼承人，雖被繼承人之大陸配偶狄虹雲於98年10月9
    日初設戶籍並取得我國國民身分證，然揆諸前開說明，大陸
    配偶之繼承資格係以被繼承人死亡時為認定基準，是本件被
    繼承人大陸配偶狄虹雲既於被繼承人死亡時未取得我國國民
    身分，且未於被繼承人死亡之日起三年內以書面向本院為繼
    承之表示，此有本院案件索引卡查詢結果在卷可稽，自有臺
    灣地區與大陸地區人民關係條例第66條第1項之適用，即被
    繼承人大陸配偶狄虹雲依法已視為拋棄被繼承人之繼承權，
    而非繼承人自明。是依首揭法條規定，本件被繼承人之遺產
    ，應由其設籍地國軍退除役官兵輔導委員會所屬之退除役官
    兵服務機構，即國軍退除役官兵輔導委員會桃園市榮民服務
    處為被繼承人鮑國雙之法定遺產管理人。從而，聲請人再為
    聲請選任本件遺產管理人，核無必要，應予駁回。
四、依家事事件法第97條，非訟事件法第21條第1項前段，裁定
    如主文。
五、如對本裁定抗告須於裁定送達後10日內向本院提出抗告狀，
    並繳納抗告費新臺幣1,000元。
中　　華　　民　　國　　111 　年　　8 　　月　　25　　日
                   家事法庭司法事務官　蔡淑蘭
以上正本係照原本作成。